【裁判字號】    99,易,126
【裁判日期】    991008
【裁判案由】    傷害
【裁判全文】
臺灣士林地方法院刑事判決               99年度易字第126號
公  訴  人  臺灣士林地方法院檢察署檢察官
被      告  戊○○
選任辯護人  李亢和律師
被      告  丙○○
選任辯護人  王淑琍律師
上列被告因傷害案件，經檢察官提起公訴（98年度偵字第4268號）
並於審判期日言詞追加起訴殺人未遂，本院判決如下：
    主  文
戊○○共同犯傷害罪，處有期徒刑壹年貳月。追加殺人未遂部分
公訴不受理。
丙○○無罪。
    事  實
一、戊○○與曾佳惠原為男女朋友，庚○○、丙○○係曾佳惠之
    姐姐與姐夫，嗣戊○○與曾佳惠感情生變滋生訟端。民國97
    年11月6 日下午，丙○○與庚○○就戊○○告訴曾順吉（曾
    佳惠胞兄）、王升鴻傷害案件（本院96年度易字第2022號）
    於本院出庭作證，戊○○因不滿丙○○、庚○○作證所述，
    同日下午4 時許庭訊完畢，與友人乙○○、丁○○共同基於
    傷害之犯意聯絡，尾隨丙○○、庚○○，途中乙○○提供長
    約38公分之玩具木製球棒（以下簡稱木棒或球棒或球棍）1
    支予戊○○藏置身後，俟丙○○、庚○○行至臺北市○○區
    ○○路200 巷78號1 樓水電行門口處，戊○○、乙○○、丁○○即一擁而上，丙○○見狀將庚○○推入水電行內，惟丙○○旋遭戊○○、乙○○、丁○○推入水電行內，戊○○先
    持球棒攻擊庚○○頭部，致庚○○受有頭皮下血腫約3 ×3
    公分、2 ×2 公分及被打不支倒地致左足踝內側瘀腫約5 ×
    5 公分等之傷害，丙○○見狀即推庚○○促其離開水電行，
    戊○○旋續持球棒攻擊丙○○，並趁機取出預藏之水果刀刺
    入丙○○之左大腿背側，致丙○○受有左背、左上臂、肘鈍
    傷瘀血、左頭部鈍傷、左臉與右頸刮傷右小指撞擊傷、及右
    前臂抓傷、左大腿背側15公分銳器深部割裂傷等傷害，嗣二
    人扭打跌落至上址地下室，戊○○之水果刀因而折斷，刀刃
    掉落地下室。乙○○、丁○○見庚○○報警，即先行離去。
    嗣戊○○與丙○○二人在地下室相持不下，互握球棒一端走
    上一樓俟警到場處理，嗣經警扣得斷裂之刀刃、刀柄、刀鞘
    各1 支、球棒1 支。
二、案經丙○○、庚○○及戊○○分別訴由臺北市政府警察局士
    林分局報告臺灣士林地方法院檢察署檢察官偵查起訴。
    理  由
甲、程序部分
一、按被告以外之人於審判外之言詞或書面陳述，除法律有規定
    者外，不得作為證據；又被告以外之人於審判外之陳述，雖
    不符合刑事訴訟法第159 條之1 至第159 條之4 之規定，但
    經當事人於審判程序同意作為證據，法院審酌該言詞陳述或
    書面陳述作成時之情況，認為適當者，亦得為證據。當事人
    、代理人或辯護人於法院調查證據時，知有第159 條第1 項
    不得為證據之情形，而未於言詞辯論終結前聲明異議者，視
    為有前項之同意，刑事訴訟法第159 條第1 項及第159 條之
    5 分別定有明文。查本判決下列所引用之各該被告以外之人
    於審判外之言詞或書面陳述，雖屬傳聞證據，惟除證人乙○○、庚○○之警詢及偵查中之陳述外，餘均經當事人於本院
    準備程序及審判期日中表示無意見而不予爭執，且迄至言詞
    辯論終結前亦未再聲明異議，本院審酌除庚○○警詢之陳述
    部分外，此等證據資料製作時之情況，尚無違法不當及證明
    力明顯過低之瑕疵，亦認為以之作為證據應屬適當，故揆諸
    前開規定，爰逕依刑事訴訟法第159 條之5 規定，認前揭證
    據資料均例外有證據能力，合先敘明。
二、至於證人乙○○於偵查中向檢察官所為之陳述，業經具結，
    又無顯有不可信之情況，依據刑事訴訟法第159 條之1 第2
    項之規定，自得作為證據。證人庚○○於警詢之陳述，雖未
    予被告戊○○或其辯護人在場行使反對詰問權，但被告戊○○已經本院於99年7 月23日審判期日進行交互詰問程序，予
    被告戊○○及辯護人詰問之機會，故被告庚○○於警詢所為
    證述已經踐行合法調查程序，自得供本院綜合其全部供述證
    據，斟酌卷內其他調查之證據資料，本於經驗法則及論理法
    則，作合理之比較而為取捨、判斷，尚非因警詢時未經行使
    反對詰問權，即論一概欠缺證據能力，併此敘明。
乙、實體部分
壹、被告戊○○傷害罪部分
一、訊之被告戊○○矢口否認上揭犯行，辯稱當天係要向被告丙○○要債，係被告丙○○先持球棒攻擊伊，伊並未持球棒打
    庚○○，嗣雙方滾落士東路200 巷78號之地下室，被告丙○○復持水果刀欲刺伊，被伊反制而持刀刺被告丙○○之大腿
    云云。經查：
１、97年11月6日下午4時許，丙○○與庚○○就被告戊○○告訴
    曾順吉（曾佳惠胞兄）、王升鴻傷害案件（本院96年易字第
    2022號）前往本院出庭作證，為被告戊○○所不爭執，復據
    證人庚○○證述在卷（本院99年度易字第126號卷─下稱本
    院卷，卷（一）第163頁），並有本院96年度易字第2022號
    判決影本1份附卷可參（本院卷（一）第137頁至第142頁）
    。
２、被告即證人丙○○證稱：當天開完庭，戊○○等有四人在法
    院門口之台階右邊處停留，我與太太（即庚○○）行至水電
    行門口停下來看戊○○有無跟過來，結果發現他們真的衝過
    來，戊○○衝過來時即持球棒先毆打庚○○，我推開庚○○
    要他快跑，戊○○即拿木棒轉而攻擊我，我頭部、臉部、身
    體均被打到，一直退到店裡面，之後戊○○拿刀刺我左大腿
    ，二人拉扯在一起，我拉戊○○之手往後退，結果落空二人
    一起跌入地下室，當時我右手抓住戊○○的球棒，左手抓住
    戊○○持刀的手腕，二人在地下室僵持十餘秒，之後二人就
    原姿勢走上水電行的騎樓，從地下室上來時才發現戊○○手
    握刀柄，刀子的刀刃已經斷掉，不知刀刃何時斷掉，二人上
    樓後繼續僵持，之後在警察來之前二人說好一起放手，將球
    棒丟至一旁等語（本院卷（一）第77頁、第78頁、第80頁、
    第81頁）。復據證人庚○○證稱；97年11月6 日下午4 時許
    ，在士林地院開完庭自側門右轉要去開車，行至士東路200
    巷之水電行，因我走路較慢，我先生（即被告丙○○）回頭
    看發現戊○○等三個人衝過來，就將我推進水電行，戊○○
    過來時拿木棒打我的頭，我痛到蹲下去，丙○○亦被乙○○
    、丁○○推進水電行，丙○○趁隙推開我叫我快跑，在我跑
    出店門口之前木棒均在戊○○手中，我在跑出水電行時有聽
    到戊○○罵一句髒話並稱「給你死」，我跑出水電行後即未
    看到店內之情況，丁○○拉住我，叫我不要報警，過一會穿
    黃色橫條紋之乙○○亦出店外與一名穿灰色上衣微胖之男子
    說話，我趁此時大叫請對面的人幫我報警，丁○○即先跑掉
    ，乙○○與那名微胖之男子亦接著跑掉，當時我用手機拍下
    乙○○及那名微胖之男子，嗣在警察未來之前戊○○與丙○○各握著木棒之一端從地下室上來，在該水電行店門口僵持
    等語（本院卷（一）第158 頁至第162 頁）。由被告丙○○
    及證人庚○○之證述，案發當日其等離開本院時，發現戊○○與3 名友人在法院側門口處，當其等二人步行至士東路
    200 巷78號1 樓水電行時，被告戊○○持木製球棒，夥同乙○○、丁○○尾隨衝來攻擊，被告戊○○先持球棒打擊庚○○之頭部，之後復持球棒打丙○○之頭、臉部及身體，並持
    刀刺被告丙○○之左大腿背側，雙方扭打拉扯跌入該店地下
    室，乙○○、丁○○自水電行走出後，見庚○○喊人報警，
    即與在水電行外面身材微胖之男子先行離去，嗣被告戊○○
    、丙○○各握木製球棒一端自該水電行地下室上樓。又查被
    告丙○○因此受有左背、左上臂、肘鈍傷瘀血、左頭部鈍傷
    、左臉與右頸刮傷右小指撞擊傷、及右前臂抓傷、左大腿背
    側15 公 分銳器深部割裂傷等傷害，有臺北市立聯合醫院驗
    傷診斷書1 紙附卷可按（偵卷第46頁），證人庚○○因此受
    有頭皮下血腫約3 ×3 公分、2 ×2 公分及左足踝內側瘀腫
    約5 ×5 公分等之傷害，亦有臺北市立聯合醫院驗傷診斷書
    1 紙附卷可考（偵卷第39頁），經核被告丙○○與庚○○所
    受之傷勢與其等所述分別遭球棒、水果刀所傷，互相吻合，
    堪信屬實。
３、於檢察官偵訊時，經提供監視錄影丁○○、乙○○之翻拍照
    片（偵卷第45頁編號9 、10照片），供被告戊○○指認，被
    告戊○○竟供稱丁○○、乙○○不是其朋友，不認識他們云
    云（偵卷第58頁），迄本院審理時始供述97年11月6 日偕同
    乙○○、丁○○前來法院，乙○○戴墨鏡、穿黃色橫條紋衣
    服，丁○○未戴眼鏡穿深色上衣等語（本院卷（一）第25頁
    、第72頁），證人乙○○供稱：當天我穿橘黃色橫條紋衣服
    ，穿深色上衣的是丁○○等語（本院卷（一）第62頁、第82
    頁），證人丁○○證稱：當天穿橘黃色上衣的是戊○○，我
    穿深色上衣等語（本院卷（二）第26頁、第27頁），並經本
    院勘驗裝設於案發地點前之臺北市○○區○○路200 巷62號
    處之監視錄影畫面（即士東路200 巷南向北方向之監視錄影
    鏡頭），該日下午16時7 分5 秒許，被告丙○○穿著格子上
    衣，藍色牛仔褲，右手空手，左肩揹著背包，左手扶在袋子
    上面，左手沒有拿任何的東西，正常行走，行經臺北市○○
    區○○路200 巷60、62號前之走道；同時分7 秒許，庚○○
    行走在被告丙○○後面出現在畫面，身穿條紋上衣、窄裙，
    右手拎著手提包，左手未拿任何物品；同時分30秒至33秒許
    ，出現穿牛仔褲、橘色或黃色上衣之男子（即被告戊○○）
    ，其後跟著穿深色上衣之男子（即丁○○），跑步出現在畫
    面，同時分34秒許，被告戊○○轉身回頭，穿深色上衣之丁○○則右手插在褲袋；同時分35秒許，被告戊○○與丁○○
    講話；同時分36秒至37秒許，被告戊○○與丁○○回頭朝其
    等跑來的方向觀看，同時分38秒許，被告戊○○折返往跑來
    的方向走去，等待另外一位穿黃色橫條紋戴墨鏡之男子（即
    乙○○），丁○○則仍站在回頭看之原地之位置；同時分38
    秒許，被告戊○○仍未回身，又與畫面穿黃色橫條紋戴墨鏡
    之乙○○接觸，穿深色上衣之丁○○則左手放在褲袋上，穿
    著短褲，站在回頭看之原地之位置；同時分39秒至41秒許，
    被告戊○○與戴墨鏡之乙○○接觸後轉身，右手往後彎曲，
    狀式放東西之手肘動作，穿深色上衣之丁○○，則兩手放在
    褲袋，走在被告戊○○的前方；於同時分42秒許，被告戊○○右手更往後彎，亦是呈現彎手放東西於褲袋之動作，左手
    肘也是往後彎曲；同時分43秒許，被告戊○○與穿深色上衣
    之丁○○一起往鏡頭方向走去，穿黃色橫條紋之乙○○亦緊
    跟其後，兩手插腰；同時8 分2 秒許，又有穿牛仔長褲Ｔ恤
    男子出現於鏡頭與被告戊○○同方向走去。本院復勘驗裝設
    於案發地點前方之臺北市○○區○○路200 巷60號處之監視
    錄影畫面（士東路200 巷北向南方向之監視錄影鏡頭），於
    同日下午16時7 分2 至4 秒許，出現被告丙○○穿格子上衣
    、長褲，左手揹著一個背袋，右手未拿任何東西之背面，庚○○則是右手拎著一個手提包，左手未拿東西，直到同時分
    28秒，兩人一直往正前方走去，消失在畫面；同時分32秒，
    出現被告戊○○穿黃色上衣的背面，另外穿深色上衣短褲的
    男子（即丁○○）跟隨在後，兩手插在褲袋，朝被告丙○○
    夫妻相同方向小跑步過去；同時分34秒許，被告戊○○及穿
    深色上衣之丁○○均回頭；同時分36秒至37秒許，被告戊○○往回走，穿深色上衣之丁○○則站在原地；同時分38秒許
    ，被告戊○○仍往回走；同時分39秒許，穿黃色橫條紋的男
    子（即乙○○）出現在畫面，被告戊○○朝乙○○方向右手
    舉起；同時分40秒許，穿黃色橫條紋之乙○○往被告戊○○
    方向接近，右手也往前朝被告戊○○方向舉起；同時分41秒
    許，被告戊○○轉身與穿黃色橫條紋之乙○○往被告丙○○
    行進方向走去，此時被告戊○○右手彎曲往右後褲袋方向狀
    似放置物品，左手也呈彎曲狀；同時分42秒許，穿黃色條紋
    上衣之乙○○兩手插腰，被告戊○○與乙○○、丁○○三人
    一起往被告丙○○行進的方向走去；同時8 分5 秒許，有一
    名穿牛仔褲、Ｔ恤之男子進入畫面，亦朝著被告戊○○行走
    方向走去。有本院99年5 月17日準備程序之勘驗筆錄附卷可
    稽（本院卷（一）第24頁、第25頁），由上開勘驗內容可知
    被告戊○○於到達臺北市○○區○○路200 巷78號1 樓案發
    現場之前，即於同巷60號、62號裝設監視錄影鏡頭附近，係
    以跑步之方式朝被告丙○○行進之方向接近，且在60號、62
    號附近，被告戊○○與丁○○暫停等候乙○○後，被告戊○○與乙○○二人互相伸手接觸後，被告戊○○即出現彎手狀
    似置物於身後褲袋之動作。反觀被告丙○○與其妻庚○○則
    除身上拎著之皮包及背包外，手上均未帶何物品。再比對被
    告丙○○辯護人庭呈解析度較清楚之監視錄影畫面之翻拍照
    片，被告丙○○雙手向後彎曲，其右手往身後持有一根接近
    黃色或橘色之條狀物，有上開照片附卷可稽（本院卷（一）
    第187 頁、第188 頁、第196 頁編號1 、2 、3 、4 、19之
    照片），而本件扣案之球棒1 支係鵝黃色，有照片在卷可按
    （偵卷第163 頁上方照片），且該支球棒之長度僅38公分，
    業經本院勘驗在卷（本院卷（一）第175 頁），係兒童玩具
    ，非一般標準球棒之長度，則以該支球棒之長度，係可插於
    身後褲腰間攜帶，證人即水電行老闆辛○○亦證稱該球棒非
    其家中所有之物等語（本院卷（一）第55頁），是由上開監
    視錄影畫面、翻拍照片、扣案球棒之顏色、長度，且該物非
    案發地點屋主之物，可知在錄影畫面中乙○○於士東路60、
    62號附近交付扣案球棒1 支予被告戊○○，被告戊○○即弓
    手將球棒藏置身後。被告戊○○辯稱不清楚或忘記乙○○交
    付何物云云（本院卷第166 頁、第175 頁），證人乙○○亦
    稱忘記被告戊○○回頭向伊拿什麼云云（本院卷（一）第62
    頁），均是卸責違常之詞，不足採信。
４、被告戊○○雖辯稱係被告丙○○先持木棒打伊之頭部云云，
    然查證人丁○○證稱：戊○○從法院出來，在法院門口對我
    說他對開庭結果不滿意，要去找丙○○理論，案發時是戊○○去找丙○○等語（本院卷（二）第29頁、第37頁、第38頁
    ），又證人乙○○證稱：係被告戊○○主動去找丙○○等語
    （本院卷（一）第70頁），被告戊○○亦證稱：我追丙○○
    ，在水電行門口追到等語（本院卷（一）第167頁），再由
    上開監視錄影之畫面，得知被告丙○○與妻子庚○○係正常
    行走，身上未帶球棒，被告戊○○則係跑步尾隨，並於到達
    案發地點前即士東路200巷60、62號附近，自乙○○處拿取
    球棒1 支夾藏於身後，且本案既係被告戊○○起意尋釁，豈
    會未有所備？況據前揭被告丙○○身體、頭臉多處受傷，其
    中尚有左背鈍傷瘀血、右小指撞擊傷，若係被告丙○○主動
    攻擊被告戊○○，豈會是被告戊○○尾隨被告丙○○，且係
    被告丙○○身體多處受傷，甚至連背部均鈍傷瘀血，而由被
    告丙○○身體背部之傷，益證被告丙○○被攻擊反身逃跑復
    受攻擊受傷。此外，再參諸被告戊○○對於接觸被告丙○○
    之後，被告丙○○自何處取得球棒攻擊表示不清楚云云（本
    院卷（一）第73頁），同行之證人乙○○亦稱不知丙○○從
    那裡拿木棒云云（本院卷（一）第69頁、第70頁、第71頁）
    ，證人丁○○證稱：沒看到何人拿木棒云云（本院卷（二）
    第30頁），均違常情，益證被告丙○○並未攜帶球棒先攻擊
    被告戊○○，被告戊○○所辯，顯屬無稽，不足採信。是被
    告丙○○、證人庚○○證稱係被告戊○○先持球棒打擊庚○○，繼之打被告丙○○，應堪採信。
５、再者，據被告丙○○前證稱在法院門口，被告戊○○連同友
    人有4人等語，證人庚○○前揭證述：我被打出水電行之後
    ，乙○○亦出店外與一名身穿灰色微胖之男子說話，其趁此
    時大叫請對面的人幫伊報警，丁○○即先跑掉，乙○○與那
    名微胖之男子亦跑掉，當時其有用手機拍下乙○○及那名微
    胖之男子，即偵查卷第47頁照片右方穿灰色衣服微胖之人，
    照片左邊穿黃色橫條紋之人係乙○○等語（本院卷（一）第
    160頁、第163頁），由被告丙○○、證人庚○○所述，案發
    當天陪同被告戊○○至法院開庭之人，除證人乙○○、丁○○之外，尚另有一名不詳年籍人士。經查，依證人庚○○案
    發時跑出水電行所拍攝乙○○及其友人，係穿灰色衣服，身
    材微胖，頭髮係平頭造型，上衣係領口鑲深色滾邊，Ｔ恤長
    度超過臀部，褲子之顏色趨近上衣，腳穿白鞋，手肘附近露
    出寶特瓶，有卷附照片可稽（偵查卷第47頁），核與本院於
    99年8月6日再次勘驗士東路200巷60、62號附近之監視錄影
    畫面，行在被告戊○○、證人乙○○、丁○○之後，隔10餘
    秒即於16時8 分10秒至12秒間，一名穿灰色Ｔ恤上衣身材微
    胖之男子手持透明寶特瓶，亦朝被告戊○○相同行進方向行
    去，有勘驗筆錄在卷可按（本院卷（二）第34頁），並有本
    院卷（一）第194 頁上方翻拍監視錄影之照片可參，依該張
    照片該名男子接近平頭，身穿灰色底色、長度過臀部、領口
    、袖子有深色鑲邊之Ｔ恤，褲子之顏色接近上衣，白色鞋子
    ，手持寶特瓶飲料，顯可判斷證人庚○○案發現場所拍前開
    與李冠與一起穿著灰色Ｔ恤微胖男子與監視錄影走在被告戊○○、證人乙○○、丁○○之後穿著灰色Ｔ恤微胖男子之外
    型及手持之寶特瓶之特徵相同，如果該名穿灰色上衣身材微
    胖之男子與被告戊○○一干人無關僅係路人，豈會於案發後
    仍停留在現場附近，並與被告乙○○談話，而為證人庚○○
    拍照攝得，此益證被告丙○○、庚○○證稱被告戊○○當天
    帶三名友人同行屬實，被告戊○○、證人乙○○供稱僅丁○○、乙○○與被告戊○○一同前來開庭云云，係屬虛言，洵
    難採信，此部分益證被告丙○○、證人庚○○之證述屬實。
    雖被告丙○○、庚○○未證稱該名微胖男有與被告戊○○及
    證人乙○○、丁○○一起攻擊丙○○及庚○○，但可確認該
    名微胖男子亦係陪同被告戊○○一同開庭之人。
６、據證人即案發現場臺北市○○區○○路200 巷78號1 樓屋主
    辛○○於本院審理時證稱：當時我在店內與朋友己○○聊天
    ，見丙○○、庚○○夫妻走過來，以為他們要購物，詢問他
    們欲購何物，他們尚未回答，即有一群人衝過來，即開始打
    架，沒聽到戊○○對丙○○要錢，我立刻衝出店門口，因怕
    被打架波及又衝至樓上，沒看到有人打庚○○，沒注意庚○○是否受傷，沒看到丙○○拿木棒打戊○○，亦沒看到戊○○拿木棒，後來我回到一樓，看到被告戊○○、丙○○一起
    自地下室一人拿一邊之木棒上來，二人均有流血，當天打架
    的人是一群男生，只對戊○○、丙○○有印象，在士林分局
    所作警詢筆錄實在，記憶以在警察局作筆錄時較清楚，扣案
    之水果刀、木棒均不是我家中之物等語（本院卷（一）第52
    頁至第60頁），而證人辛○○於警詢時證稱：有一對夫婦（
    即丙○○、庚○○）剛到我店門口時，丙○○即遭尾隨而來
    一批人毆打，打架時庚○○衝出店外求救，至於雙方有無攜
    帶兇器我未看到，警方到場時與戊○○在一起的歹徒已經逃
    逸，戊○○手中還握有水果刀之刀削（按係鞘之誤載）等語
    （偵卷第27頁）；證人辛○○於檢察官偵訊時證稱：丙○○
    、庚○○在我店門口，我問他們要買什麼，尚未問完即有一
    群人衝至其店門口打丙○○，一群人扭打在一起，我嚇到趕
    快跑出店門報警，因場面很混亂無法確定庚○○有無被打，
    沒看清楚丙○○有無還手，當天戊○○帶3、4人前來，警察
    在我店內有找到斷掉之刀柄與刀刃、棒球棍等語（偵卷第53
    頁、第54頁），綜合證人辛○○歷次之證述，可知證人辛○○係見聞被告丙○○與其妻庚○○先步行至證人辛○○之店
    門口處，被告戊○○帶乙○○、丁○○尾隨而至，未發一語
    即先動手攻擊被告丙○○，證人辛○○見狀衝出店外，最後
    被告戊○○、丙○○二人分握球棒之一端自地下室相互牽制
    上樓，戊○○手中握有刀鞘。核與被告丙○○、證人庚○○
    前揭所述相合，益證被告丙○○、證人庚○○前揭所述非虛
    ，被告戊○○、證人乙○○、丁○○共同傷害被告荊元、庚○○之犯行堪可認定。至於證人辛○○於本院審理時雖證稱
    沒看到有人打庚○○云云，然參諸被告戊○○、丙○○均指
    稱於辛○○之店門口處係對方先持木棒毆打等情，且確有球
    棒1 支扣案可稽，證人辛○○卻證稱未看見被告戊○○或丙○○拿木棒云云，洵難認於被告戊○○衝過來之瞬間證人辛○○有完全掌握狀況。況衡諸證人辛○○證稱：丙○○、庚○○在其店門口，我詢問他們欲購何物，他們尚未回答，即
    有一群人衝過來打架，沒聽到戊○○對丙○○表示要錢等語
    （本院卷（一）第53頁、第59頁），證人乙○○關於被告戊○○是否先向丙○○要錢，初稱忘記了，復稱其在旁邊沒有
    聽很清楚，他們講一下就打起來云云（本院卷（一）第69
    頁），顯然並無證據足證被告戊○○至被告丙○○之身邊有
    先向被告丙○○要債，之後雙方才起爭執打架，而係如同被
    告丙○○、證人庚○○、辛○○所述，被告戊○○與乙○○
    、丁○○一票人衝過來即打；再者，參諸證人辛○○之前在
    偵訊記憶較清楚時證述因場面很混亂無法確定庚○○有無被
    打，可知案發時事出突然，證人辛○○尚未及反應即已發生
    毆打情事，以致證人辛○○不及看清楚是否有兇器球棒，即
    落荒逃出店外，是其證稱未看見庚○○被打，尚不足作為有
    利於被告戊○○之認定。
７、另證人己○○證稱：97年11月6 日下午4 時許，我在辛○○
    之水電行聊天，一票人在店門口爭吵打起來並往店裡打，我
    害怕躲入廚房，見他們往地下室打，立即衝出來，不記得當
    時有無人持木棒，不記得有打女生，在發生爭吵前沒印象有
    先看到一對夫妻走過辛○○店門口，自廚房衝出來看到一個
    女生站在店門口未被限制自由，但不記得她在做什麼，該名
    女生是打架的那一票人，但無法確認係庚○○，對被告二人
    亦無印象等語（本院卷（一）第148 頁、第149 、第150 頁
    、第153 頁、第154 頁、第156 頁），由證人己○○之證詞
    ，其記憶除了一票人打架至辛○○店內地下室，與證人辛○○之證述相合之外，其餘關於打架時之一票人係多少人、兇
    器球棒、被告二人均無記憶，是當證人己○○發現打架時，
    是否係在庚○○已遭毆打之後，即屬可能；況證人己○○與
    證人辛○○相同，連兇器球棒均未看到，顯見當時事發突然
    ，復受驚嚇，致其所見所聞均受限制，是其證言尚不足為有
    利於被告戊○○之認定。再者，證人庚○○證稱其遭戊○○
    打頭痛到蹲下來，丙○○趁隙推伊出店外，戊○○轉而攻擊
    丙○○，我跑出店外被丁○○拉住，叫我不要報警等語（本
    院卷（一）第159 頁），然證人己○○前證稱一票人在店門
    口爭吵打起來，其害怕往廚房躲，見他們往地下室打，立即
    衝出來，看到一個女生站在店門口未被限制自由，但不記得
    她在做什麼等語，雖證人己○○稱其自店內廚房衝出時見到
    門口有一名女生行動未受限制，然證人庚○○係在被告戊○○、丙○○二人「尚未」滾入地下室之前即已跑出店門口，
    而遭丁○○拉住示意不要報警，證人己○○係在被告戊○○
    、丙○○二人「滾入」地下室之後始跑出店外，是證人己○○未看見丁○○拉住證人庚○○之手，依事情發生之先後順
    序而言乃屬當然，自難以證人己○○證稱未見庚○○受到限
    制行動自由，即認證人庚○○之證言不可採，併此敘明。又
    證人己○○證稱被告二人往地下室時，其自廚房跑出來沒有
    看到地上有血跡云云（本院卷（一）第150 頁），被告戊○○之辯護人據此辯稱被告丙○○供述在一樓時，被告戊○○
    持刀刺其左大腿背側，之後其與被告戊○○拉扯一起掉入地
    下室顯然不實，否則證人己○○跑出廚房時，豈會未見地上
    有血跡云云，然查案發現場之廚房門口與通往地下室之樓梯
    口緊鄰，有現場圖及現場照片可稽（偵卷第146 頁、第152
    頁），證人己○○對被告二人均不爭執之兇器球棒尚且聲稱
    未看見，則其於發現被告二人跌入地下室，打開廚房之門衝
    出之際是否來得及低頭觀看廚房門口是否有血跡，實屬可疑
    ，況依卷附照片廚房門口與地下室樓梯口處確有血跡（偵查
    卷第152 頁下方照片），是尚不得以證人己○○之證詞為有
    利於被告戊○○之認定。
８、被告戊○○於警偵詢時供稱：我與丙○○要搶木棒，滾到士
    東路200 巷78號地下室，我搶下丙○○之木棒後，發現丙○○從「胸口」把刀子拿出來要刺我，我用手去抓，抓到水果
    刀之刀鞘，之後與丙○○搶水果刀，搶到丙○○之水果刀後
    ，因現場混亂就刺丙○○之腳云云（偵卷第9 頁），而被告
    戊○○嗣於本院改稱：丙○○左側大腿背側之傷害，是與我
    拉扯掉到地下室時，他從身上或口袋拿刀出來，但丙○○從
    身上何處拿出刀來我不清楚，後來刀子被我折下，我不小心
    刺到丙○○之腿云云（本院卷（一）第175頁、第176頁），
    惟被告戊○○既早於警詢即稱被告丙○○自胸口處拿出刀子
    ，豈會於本院審理時又不清楚被告丙○○自身體何處取出刀
    子之理；且經勘驗監視錄影帶被告戊○○上衣均未有露出水
    果刀之畫面，又本案扣案之刀刃長9.2公分，刀柄長10.2公
    分，總長19.4公分，業經本院當庭勘驗在卷（本院卷（一）
    第177頁），如被告戊○○將水果刀放於口袋，即輕易顯露
    出來，不可能監視錄影畫面未攝得刀子之影像，可見被告戊○○警詢供稱被告丙○○自胸口部分拿出刀子云云，不足採
    信。再者，被告丙○○係從事員警工作多年，有跆拳道、柔
    道之專業訓練，雖被告戊○○自稱其有搏擊黑帶之技能，然
    被告丙○○供稱案發時其身高175公分，體重86公斤，較之
    被告戊○○供稱案發時其身高175公分，體重65公斤，（本
    院卷（二）第83頁）體型上更具優勢，如係被告丙○○拿出
    刀子，被告戊○○欲從被告丙○○手中先取得刀鞘，再奪取
    刀子，並再刺傷具員警身分之被告丙○○，實屬難事。況本
    件係被告戊○○主動找被告丙○○攻擊，並非被告丙○○伏
    擊被告戊○○，依情理被告戊○○預備兇器之可能性顯然較
    高。又本件案發後經警現場勘察，刀刃係斷落在士東路200
    巷78號之地下室，有現場圖及照片在卷可稽（偵卷第98 頁
    、第110 頁），假設如係被告丙○○在地下室拿出水果刀攻
    擊被告戊○○，而遭被告戊○○先奪下刀鞘，再奪下刀子，
    之後反刺被告丙○○左大腿1 刀，何以刀刃折斷，被告戊○○始終未有合理說明，反而是被告丙○○供稱在一樓遭被告
    戊○○刺到左大腿，雙方拉扯一起滾落地下室，刀刃因而折
    斷等情較為合理，因於此種情況下，被告戊○○持刀之手因
    滾落過程之設法防跌，其持刀之手自然反應設法撐住，該動
    作有致水果刀之刀刃折斷之可能，是綜上各情，應認被告戊○○所辯無據，不足採信。
９、證人乙○○證稱看到被告戊○○被丙○○拿球棒打，沒看到
    庚○○被任何人打云云。惟證人乙○○於本院審理時作證之
    初，堅稱案發當日僅有其與被告戊○○到水電行，不認識丁○○云云（本院卷（一）第62頁、第63頁、第65頁），與被
    告戊○○所述，及前開之監視錄影畫面及翻拍照片不符；證
    人乙○○復證稱被告戊○○與被告丙○○打架，其在旁勸架
    ，但不知木棒何來云云（本院卷（一）第69頁），顯違情理
    ；證人乙○○復證稱被告戊○○與被告丙○○打架，打一打
    不見其就坐計程車離開云云（本院卷（一）第66頁），但證
    人乙○○既陪被告戊○○前往，復自稱在場勸架，乙○○見
    被告戊○○在水電行打架不見，豈會置之不理自行坐車離去
    ，洵違常情。是綜上各節，證人乙○○所述，違背常理，顯
    係迴護被告戊○○之詞，不足採信。其證詞不足為有利於被
    告戊○○之認定。
10、被告戊○○另以球棒上之血跡經法務部調查局鑑定結果，有
    其血跡，顯見係被告丙○○持球棒先攻擊伊云云。經查，依
    法務部調查局99年6 月17日之鑑定書（本院卷（一）第90頁
    、第91頁），固記載球棍血跡與註明被告戊○○之口腔棉棒
    相對應型別均無矛盾，研判球棍血跡與被告戊○○口腔棉棒
    檢體非常有可能（機率99.9% 以上）來自同一人等語，惟被
    告戊○○於案發時提出頭皮撕裂傷之診斷證明書（偵卷第38
    頁），並自陳當日其流很多血云云，而被告丙○○證稱：戊○○用木棒攻擊我之後，拿刀刺向我胸部我有閃，但我在上
    面（指水電行一樓）被刺到左大腿，二人拉扯纏在一起，我
    抓到戊○○的手部，一直往後退，之後落空一起跌入地下室
    ，我一手抓住棒子，一手抓住戊○○持刀之手腕，在地下室
    僵持幾十秒，之後二人就原姿勢走上水電行的騎樓等語（本
    院卷（一）第77頁），被告戊○○亦不否認二人一起跌落水
    電行之地下室，而案發之水電行通往地下室之樓梯是有銳角
    ，有照片在卷可參（偵卷第42頁下方照片），可見被告戊○○頭部之傷害並不排除係跌落地下室時所造成，則被告戊○○因此頭部流血滴落沾染球棍，或以手踫觸傷口再接觸球棒
    ，均可能因此造成扣案球棒有被告戊○○之血跡，尚難據此
    即認係被告丙○○先持球棒攻擊被告戊○○。況前已論述被
    告戊○○先持球棒攻擊被告丙○○，縱退萬步言，如被告丙○○正當防衛（詳後述）持球棒還擊被告戊○○，致被告戊○○因而頭部受傷流血，然亦同前述，被告戊○○因此頭部
    流血滴落沾染球棍，或以手踫觸傷口再接觸球棒，均可能因
    此造成扣案球棒有被告戊○○之血跡，尚難據此即認係被告
    丙○○先持球棒攻擊被告戊○○，是被告戊○○此部分之辯
    解尚難採信。
11、綜上，事證明確，被告戊○○犯行洵堪認定。
二、核被告戊○○所為係犯刑法第277 條第1 項之傷害罪。被告
    戊○○與乙○○、丁○○有犯意聯絡，行為分擔，為共同正
    犯。按以單一行為，數個舉動接續進行，以實現一個犯罪構
    成要件，侵害數個人法益，即係一行為觸犯數罪名，應依刑
    法第55條想像競合犯之規定，從一重處斷。被告戊○○一傷
    害行為，接續傷害丙○○、庚○○二人，為一行為侵害二身
    體法益，為想像競合犯，從情節較重之傷害丙○○處斷。爰
    審酌被告戊○○於法院開庭後，隨即公然率眾尾隨攻擊作證
    之丙○○、庚○○，事後猶設詞狡辯，誣指遭丙○○持棍棒
    、水果刀攻擊，詭詐難測，迄本院辯論終結猶未與丙○○、
    庚○○達成和解，犯後態度不佳等一切情狀，量處如主文所
    示之刑。扣案之球棒1 支及折斷之刀刃1 支、刀柄1 支、刀
    鞘1 支，係被告戊○○與共犯乙○○、丁○○共同持有、共
    犯傷害之物，俱如前述，惟被告戊○○堅詞否認為其所有，
    亦無法證明係被告戊○○或共犯乙○○、丁○○所有之物，
    且上開扣案供犯罪所用之物，並非違禁物，爰不諭知沒收，
    併此敘明。
貳、檢察官追加被告戊○○殺人部分：
一、檢察官於本院99年8 月13日審判期日以言詞就被告戊○○持
    刀刺丙○○之左大腿後側部分，追加被告戊○○涉嫌殺人未
    遂。檢察官認被告戊○○涉嫌殺人未遂，係以被告丙○○所
    受之傷勢係刀子切入並滑動，復據證人臺灣士林地方法院檢
    察署（下稱士林地檢署）法醫甲○○法醫到庭證稱本案刀子
    刺入肌肉轉彎，造成深度切割傷，此有惡意，為其論據，因
    認被告戊○○涉嫌殺人未遂。
二、經查：
１、按最高法院20年非字第104 號判例要旨：刑法上殺人罪與傷
    害人致死罪之區別，本視加害人有無殺意為斷，被害人所受
    之傷害程度，固不能據為認定有無殺意之唯一標準，但加害
    人之下手情形如何，於審究犯意方面，仍不失為重要參考資
    料。又最高法院94年度台上字第6857號判決要旨：殺人未遂
    與傷害之區別，本視加害人有無殺意為斷，被害人受傷之程
    度，被害人受傷處所是否為致命部位，及傷痕多寡，輕重如
    何，僅足供認定有無殺意之參考，究不能據為區別殺人未遂
    與傷害之絕對標準，故不能僅因被害人受傷之位置係屬人體
    要害，即認定加害人自始即有殺害被害人之犯意。再者，最
    高法院94年度台上字第5436號判決要旨：殺人未遂與傷害之
    區別，應以加害人有無殺意為斷，不能因與被害人原無宿怨
    ，即認為無殺人之故意。且被害人所受之傷害程度，固不能
    據為認定有無殺意之唯一標準，但加害人之下手情形如何，
    於審究犯意方面，仍不失為重要參考資料。
２、本件被告丙○○於上開時、地遭被告戊○○持預藏之水果刀
    刺入左大腿背側，致受有左大腿背側15公分銳器深部割裂傷
    ，有被告丙○○之臺北市立聯合醫院驗傷診斷證明書（偵卷
    第46頁）在卷可稽，並有被告丙○○庭呈痊癒後外部傷疤呈
    現Ｌ型之照片附卷可參（本院卷（二）第93頁），又本案扣
    案水果刀之刀刃長9.2公分，業經本院勘驗在卷（本院卷（
    一）第177頁），並有照片附卷可考（偵卷第164頁、第165
    頁），而據臺北市立聯合醫院陽明院區病情說明表單說明，
    丙○○之刀傷15公分係急診測量，刀傷係Ｕ型、切入、滑動
    而切斷肌肉，有臺北市立聯合醫院99年8月5日北市醫陽字第
    09930724700號函在卷可按（本院卷（二）第53頁、第54頁
    ），復經本院就Ｕ型刀傷與Ｌ型傷疤是否吻合函查，據臺北
    市立聯合醫院陽明院區病情說明表單說明，丙○○的刀口並
    非完整的Ｕ型，而一邊長一邊短，在醫學上說明為「肌瓣」
    的方式切入，此傷口癒合後，因為短臂端收口而後呈現Ｌ型
    傷口疤痕，有臺北市立聯合醫院99年8月20日北市醫陽字第
    09930737600號函在卷可按（本院卷（二）第121頁、第122
    頁），綜上，被告丙○○上開刀傷與癒後傷疤並無不合，且
    被告丙○○左大腿背側15公分銳器深部割裂傷，係刀子切入
    加上滑動所形成。
３、就被告丙○○上開刀傷，鑑定證人即士林地檢署法醫甲○○
    固證稱：刀刃長9.2 公分，如果刀子轉彎或拉的話，會造成
    15公分的長度傷，甚至30公分亦有可能，而刺人之後刀子還
    會轉彎，刺人的人有惡意等語，惟查，被告丙○○遭被告戊○○持刀刺入左大腿背側時，被告丙○○是與被告戊○○拉
    扯中，俱如前述，則被告戊○○持刀刺入被告丙○○左大腿
    背側時，依當時二人對峙拉扯之情況，雖不排除被告戊○○
    之惡意拉滑刀子，但亦可能因被告丙○○之掙扎或二人之拉
    扯而致刀子滑動，依罪疑惟輕原則，尚難遽認滑動之刀傷係
    被告戊○○之惡意手段；又依法醫甲○○證稱：腿部之動脈
    在腿部之內側，不在腿部之後側等語（本院卷（二）第79頁
    ），是被告戊○○所刺被告丙○○之左大腿背側尚非致命之
    人體部位；又被告丙○○送至臺北市立聯合醫院陽明院區時
    ，雖有肌肉斷裂，但因未傷及動靜脈與神經，故無生命危險
    ，亦有臺北市立聯合醫院99年8月20日北市醫陽字第099307
    37600號函在卷可按（本院卷（二）第121頁、第122 頁），
    再參諸被告戊○○與被告丙○○之妻庚○○之妹固有債務糾
    紛，並因而與被告丙○○牽扯糾紛，然尚非深仇大恨，洵無
    遽下殺人犯意之必要，再參以被告戊○○並非於行兇之初即
    取出水果刀逞兇，而係持長38公分之球棒行兇，若其意在殺
    人斷無不立即使用水果刀之理，是綜上各節，應認被告戊○○係出於傷害之犯意而持刀刺被告丙○○，並非基於殺人之
    犯意。
４、按依刑事訴訟法刑事訴訟法第7 條規定，有左列情形之一者
    ，為相牽連之案件：一、一人犯數罪者。二、數人共犯一罪
    或數罪者。三、數人同時在同一處所各別犯罪者。四、犯與
    本罪有關係之藏匿人犯、湮滅證據、偽證、贓物各罪者。同
    法第265條規定於第一審辯論終結前，得就與本案相牽連之
    犯罪或本罪之誣告罪，追加起訴。追加起訴，得於審判期日
    以言詞為之。本件檢察官於本院99年8 月13日言詞追加被告
    戊○○此部分涉犯殺人未遂罪（本院卷（二）第88頁），惟
    其此部分係與前所論傷害犯行係同一犯罪事實，且係同一犯
    罪行為，業經本院論以傷害罪，誠如前述，則檢察官就已起
    訴之同一犯罪事實追加殺人未遂罪，係就已起訴之犯罪事實
    重新向本院起訴，洵有未洽，爰就檢察官追加被告戊○○殺
    人未遂部分，依刑事訴訟法第303 條第2 款之規定諭知不受
    理。
、被告丙○○無罪部分：
一、公訴意旨略以：被告丙○○妻子庚○○之妹曾佳惠與戊○○
    原為男女朋友，嗣戊○○與曾佳惠感情生變滋生訟端。97年
    11月6 日下午，丙○○與庚○○就戊○○告訴曾順吉、王升
    鴻傷害案件於本院出庭作證，戊○○因不滿丙○○、庚○○
    作證所述，同日下午4 時許庭訊完畢偕同友人乙○○、丁○○尾隨丙○○、庚○○，俟丙○○、庚○○行至臺北市○○
    區○○路200 巷78號1 樓前，戊○○即基於傷害之犯意，先
    持球棒1 支攻擊庚○○頭部，致庚○○受有頭皮下血腫約3
    ×3 公分、2 ×2 公分、左足踝內側瘀腫約5 ×5 公分等之
    傷害，戊○○旋續持球棒攻擊丙○○，致丙○○受有左背、
    左上臂、肘鈍傷瘀血、左頭部鈍傷、左臉與右頸刮傷右小指
    撞擊傷、及右前臂抓傷等傷害，嗣球棒遭丙○○奪走，丙○○不甘示弱，亦萌生傷害之犯意，持球棒攻擊戊○○，致戊○○受有頭皮撕裂傷約3公分之傷害，戊○○與丙○○二人
    一路扭打滾落至上址地下室，戊○○旋持預藏之水果刀刺向
    丙○○之左大腿，致丙○○受有左大腿背側15公分銳器深部
    割裂傷。因認被告刑元光涉嫌刑法第277第1項之傷害罪。
二、檢察官認被告丙○○涉犯上開罪嫌，係以被告戊○○、證人
    辛○○、證人乙○○之供述為其論據。訊之被告丙○○堅詞
    否認攻擊被告戊○○，辯稱未持木棒擊打戊○○之頭，戊○○頭部之傷可能係二人一起跌落地下室踫撞造成等語。
三、按犯罪事實應依證據認定之，無證據不得認定其犯罪事實；
    又不能證明被告犯罪者，應諭知無罪之判決，刑事訟訴法第
    154條第2項、第301條第1項分別定有明文。次按認定犯罪事
    實所憑之證據，無論直接或間接證據，其為訴訟上之證明，
    須達於通常一般之人均不致有所懷疑，而得確信其為真實之
    程度者，始得據為有罪之認定，倘其證明尚未達到此一程度
    ，而有合理之懷疑存在時，尚難為有罪之認定基礎，最高法
    院76年臺上字第4986號著有判例可資參照。經查：
１、依前開被告丙○○、證人庚○○證之證述，案發當日其等離
    開本院時，發現戊○○與3 名友人在法院側門口處，當其等
    二人步行至士東路200 巷78號1 樓水電行時，被告戊○○持
    木製球棒，夥同乙○○、丁○○尾隨衝來攻擊，被告戊○○
    先持球棒打擊庚○○之頭部，之後復持球棒打丙○○之頭、
    臉部及身體，並持刀刺被告丙○○之左大腿背側，雙方扭打
    拉扯跌入該店地下室，乙○○、丁○○自水電行走出後，見
    庚○○喊人報警，即與在水電行外面身材微胖之男子先行離
    去，嗣被告戊○○、丙○○各握木製球棒一端自該水電行地
    下室上樓，俱如前所述，復參以裝於臺北市○○區○○路
    200巷60號、62號即案發現場附近之監視錄影及本院之勘驗
    筆錄及照片，可知被告戊○○於到達臺北市○○區○○路
    200巷78號1樓案發現場之前，即於同巷60號、62號裝設監視
    攝影機附近，以跑步之方式朝被告丙○○行進之方向接近，
    且在200巷60號、62號附近，被告戊○○與丁○○暫停等候
    乙○○後，被告戊○○自乙○○手取得橘黃色球棒1支，並
    將之弓手置放於身後。反觀被告丙○○與其妻庚○○則除身
    上拎著之皮包及背包外，均未帶何物品；再參前開證人辛○○證述，可知被告丙○○與其妻庚○○先步行至證人辛○○
    之店門口處，被告戊○○帶乙○○、丁○○尾隨而至，未發
    一語即動手攻擊證人曾麒華、被告丙○○，核與前揭被告丙○○、證人庚○○及錄影勘驗畫面、照片相合，是綜合上開
    證據，被告丙○○係與庚○○正常行走於路上，至案發地點
    突遭被告戊○○及乙○○、丁○○由後追上，而遭被告戊○○先持木棒攻擊庚○○，並接續持木棒、水果刀攻擊被告丙○○，被告丙○○於突遭三人逼進水電行，復見妻子庚○○
    遭棍擊，急欲救妻脫困，惟立遭被告戊○○持球棒攻擊，致
    頭部、臉部、手臂、手指多處受傷，甚至連左背部亦受傷，
    繼而左腿後側亦遭水果刀刺傷，顯見被告丙○○幾乎處於被
    攻擊而防禦之狀態，並非如被告戊○○所指訴係被告丙○○
    先持球棒攻擊伊，繼於地下室持水果刀刺伊云云，業經本院
    前所論述，被告戊○○指訴，顯係空言，不足採信。
２、被告戊○○固提出其部頭皮3 公分撕裂傷之診斷證明書1 紙
    及受傷照片，指訴遭被告丙○○先持球棒攻擊頭部云云。雖
    法醫甲○○證稱：以扣案球棍，如果力道強，力量集中在一
    條線上，可能造成撕裂傷等語（本院卷（二）第79頁），行
    政院國軍退除役官兵輔導委員會臺北榮民總醫院（下稱榮總
    醫院）99年8月23日函件固亦函覆不排除被告戊○○頭上之
    撕裂傷係球棒所造成，然本案係被告戊○○先持球棒攻擊被
    告丙○○，被告丙○○並未先持球棒攻擊被告戊○○，盡如
    前述，況被告丙○○、戊○○二人於拉扯中跌落案發現場之
    地下室，而地下室之階梯之稜角有可能造成被告戊○○於跌
    落過程踫撞造成撕裂傷，亦如前述，誠難遽認被告戊○○頭
    皮之撕裂傷係被告丙○○造成。此外，亦查無其他積極之證
    據堪認被告丙○○有傷害被告戊○○之犯行，既不能證明被
    告丙○○犯罪，即應為無罪之諭知。
３、按最高法院30年上字第1040號判例要旨：正當防衛必須對於
    現在不法之侵害始得為之，侵害業已過去，即無正當防衛可
    言。至彼此互毆，又必以一方初無傷人之行為，因排除對方
    不法之侵害而加以還擊，始得以正當防衛論。又最高法院26
    年渝上字第1520號判例要旨：刑法上之防衛行為，祇以基於
    排除現在不法之侵害而不超越必要之程度為已足，不以出於
    不得已之行為為條件。是退萬步言，縱被告丙○○有持球棒
    攻擊被告戊○○，以被告丙○○突遭被告戊○○率同乙○○
    、丁○○追躡圍上，並見妻子庚○○遭球棒攻擊，旋亦身遭
    球棒攻擊，其縱奪下球棒反擊，亦係對現在不法侵害之防衛
    行為，事實上，被告戊○○之加害行為並未停止，甚至拿出
    水果刀刺擊被告丙○○左腿後側，顯見當時之情況，被告丙○○如不還擊，無以排除被告戊○○人數上之優勢及強暴力
    之攻擊，是其以球棒反擊，自屬正當防衛權之行使，且尚未
    逾必要之程度。是縱被告丙○○有持球棒反擊之行為，其行
    為欠缺違法性，依法亦應為不罰，而應為無罪之諭知。
４、綜上所述，被告丙○○應為無罪之諭知。
肆、按刑事訴訟法第239條規定，告訴乃論之罪，對於共犯之一
    人告訴或撤回告訴者，其效力及於其他共犯。本件丙○○告
    訴被告戊○○傷害，依告訴不可分原則其告訴之效力及於共
    犯乙○○、丁○○，檢察官就該共犯部分尚未起訴，爰請依
    法偵查起訴，併此敘明。
據上論斷，應依刑事訴訟法第299 條第1 項前段、第301 條第1
項、第303 條第2 款，刑法第28條、第277 條第1 項、第55條，
刑法施行法第1 條之1 ，判決如主文。
本案經檢察官鄭伊鈞到庭執行職務
中    華    民    國    99    年    10    月     8    日
                  刑事第六庭審判長法  官  杜惠錦
                                  法  官  黃欣怡
                                  法  官  梁哲瑋
以上正本證明與原本無異。
如不服本判決應於收受判決後10日內向本院提出上訴書狀，並應
應敘述具體理由。其未敘述上訴理由者，應於上訴期間屆滿後20
日內向本院補提理由書(均須按他造當事人之人數附繕本)「切勿
逕送上級法院」。
                                  書記官  蘇彥宇
中    華    民    國    99    年    10    月    11    日
附錄本案所犯法條全文
中華民國刑法第277條第1項
(普通傷害罪)
傷害人之身體或健康者，處三年以下有期徒刑、拘役或一千元以
下罰金。

司法院資訊處製作；財團法人民間司法改革基金會備份。
